【裁判字號】    98,毒抗,256
【裁判日期】    980630
【裁判案由】    毒品危害防制條例
【裁判全文】
臺灣高等法院刑事裁定                 98年度毒抗字第256號
抗  告  人
即  被  告  甲○○
上列抗告人即被告因違反毒品危害防制條例案件，不服臺灣基隆
地方法院98年度毒聲字第95號，中華民國98年5 月20日所為令入
勒戒處所觀察、勒戒之裁定（聲請案號：臺灣基隆地方法院檢察
署98年度聲觀字第88號、98年度毒偵字第796 號），提起抗告，
本院裁定如下：
    主  文
抗告駁回。
    理  由
一、按甲基安非他命為毒品危害防制條例第2 條第2 項第2 款所
    規定之第二級毒品，又犯該條例第10條之施用第二級毒品罪
    者，檢察官應聲請法院裁定，令被告入勒戒處所觀察、勒戒
    ，其期間不得逾2 月，同條例第20條第1 項定有明文。
二、經查，本件抗告人即被告甲○○（簡稱被告）未曾因施用毒
    品案件經送觀察、勒戒，有本院被告前案紀錄表在卷可按。
    又被告於民國（下同）98年4 月13日下午某時，在基隆市中
    山區某處，以捲菸之方式，非法施用第二級毒品甲基安非他
    命1 次，嗣於同年月16日下午6 時35分許，在基隆市○○區
    ○○路252 號前為警查獲，並扣得第二級毒品甲基安非他命
    1 包（驗餘毛重0.350 公克）之事實，業據被告於警詢、偵
    訊中坦承不諱，並有上開扣案之第二級毒品甲基安非他命1
    包足資佐證，而被告於查獲後於98年4 月16日21時許所採集
    之尿液檢體，經送台灣尖端先進生技醫藥股份有限公司以酵
    素免疫分析法為初步檢驗，再以氣相層析質譜儀為確認檢驗
    之方式，檢驗結果確呈施用第二級毒品甲基安非他命陽性反
    應，有基隆市警察局偵辦毒品案件尿液檢體對照表暨台灣尖
    端先進生技醫藥股份有限公司98年4 月24日濫用藥物檢驗報
    告各1 紙在卷可稽（參偵查卷第6 頁、第38頁），蓋以酵素
    免疫分析或薄層定性分析等方式為初步篩檢者，固具有相當
    程度偽陽性之可能，惟如以氣（液）相層析、質譜分析等方
    法檢驗，出現偽陽性反應之機率極低，已具相當之公信力，
    足見被告自白施用第二級毒品甲基安非他命之情節與事實相
    符，應可採信，是被告施用第二級毒品甲基安非他命之犯行
    ，堪以認定。
三、原審依毒品危害防制條例第20條第1 項、觀察勒戒處分執行
    條例第3 條第1 項之規定，裁定被告施用第二級毒品，應送
    勒戒處所觀察、勒戒，其期間不得逾2 月，經核認事用法均
    無不合。被告抗告意旨略以：被告素行良好並無前科，於同
    一公司任職已12年，日前因工作常需加班，一時糊塗，於朋
    友慫恿下購買甲基安非他命施用以提神，惟僅施用1 次即遭
    警查獲，被告已坦認犯行並記取教訓，保證不會再犯，被告
    之父母子女尚待被告撫養，且若送觀察勒戒，被告將喪失工
    作，爰請求撤銷原裁定，另諭知緩刑之宣告等語，指摘原裁
    定不當，並提出服務證明書、戶籍謄本正本各1 份為證。惟
    查，觀察、勒戒係針對受處分人將來之危險所為預防、矯治
    措施之保安處分，以達教化與治療之目的，可謂刑罰之補充
    制度，毒品危害防制條例本身所規定之觀察、勒戒及強制戒
    治等保安處分，雖兼具自由刑之性質，卻有刑罰不可替代之
    教化治療作用，且觀察、勒戒既屬用以矯治、預防受處分人
    反社會性格，而具社會保安功能之保安處分，當無因受處分
    人之個人或家庭因素而免予執行之理。本件被告未曾因施用
    毒品案件經送觀察、勒戒，且確有前揭施用毒品行為等情，
    業如前述，自有予以矯治並預防其將來繼續施用之必要性，
    應令入勒戒處所施以觀察、勒戒；又毒品危害防制條例第20
    條第1 項規定係法定之強制處分程序，並無裁量餘地，是被
    告抗告意旨執其個人及家庭因素，請求免予執行觀察、勒戒
    ，並給予緩刑等語，均屬無據。本件抗告為無理由，應予駁
    回。
據上論結，應依刑事訴訟法第412 條，裁定如主文。
中    華    民    國    98    年    6     月    30    日
                  刑事第二十庭審判長法  官  楊貴雄
                                    法  官  林銓正
                                    法  官  鄧振球
以上正本證明與原本無異。
不得再抗告。
                                    書記官  劉有志
中    華    民    國    98    年    7     月    1     日


司法院資訊處製作；財團法人民間司法改革基金會備份。
